臺灣高雄地方法院刑事判決　　　　　　　　　　　　九十一年度交訴字第一四二號
　　公　訴　人　臺灣高雄地方法院檢察署檢察官
　　被　　　告　甲○○
右列被告因業務過失致死案件，經檢察官提起公訴（九十一年度偵字第七九八六號）
，本院判決如左：
    主  文
甲○○從事業務之人，因業務上之過失致人於死，處有期徒刑捌月。
    事  實
一、甲○○係福荃食品有限公司僱用之司機，平時以駕駛小貨車載運貨物為業，為從
    事駕駛業務之人，明知其考領之普通小型車駕駛執照已遭警吊扣，竟於民國九十
    一年四月十三日上午，無照駕駛車牌號碼五０九八ＦＡ號小貨車載運貨物，沿高
    雄縣鳳山市○○○路由北往南向行駛，於同日上午四時五分許，行經該路段二二
    四巷交岔路口時，本應注意汽車行駛至無號誌之交岔路口時，應減速慢行，並應
    注意車前之狀況，隨時採取必要之安全措施，以避免危險事故之發生，而依當時
    之天色雖暗，惟天候晴朗、路面乾燥、無缺陷、視距良好，且依其智識、能力亦
    無不能注意之情事，竟疏未注意及此，仍以超過速限五十公里時速之六、七十公
    里高速前駛，而正面撞及亦疏未注意於穿越未設有行人穿越道，且非禁止穿越之
    路段，應於左右無來車時，始可小心迅速穿越，卻仍貿然穿越之徒步沿五甲一路
    二一三巷口由東往西方向，欲至對面五甲一路二二四巷口之路人蔡王玉，因而致
    蔡王玉受有頭部外傷後當場死亡。甲○○於肇事後，留在事故現場，於未被有偵
    查權限之機關發覺前，主動向前來處理交通事故之員警坦承肇事，俟並接受本院
    裁判。
二、案經高雄縣警察局鳳山分局移送臺灣高雄地方法院檢察署檢察官偵查起訴。
    理  由
一、右揭事實，業據被告甲○○警偵訊及本院審理時坦認不諱，核與被害人蔡王玉之
    子乙○○於警偵訊中之指述，及證人蔡國隆於警訊中證述之情節相符，並經證人
    即到場處理之員警李毓中於本院審理時證述：「現場照片也是我所拍攝。我到現
    場時，撞擊點沒有留下落土，所以以第一隻拖鞋的掉落處做為撞擊點，即在五甲
    一路與二二四巷缺口處，靠內側車道，比較靠近被告駕駛座的地點，撞擊點沒有
    跨越雙黃線，被告是在他的車道上行駛，停車的位置是在來側車道上，是因他剎
    車所造成的，被告在撞擊點前就開始剎車，表示被告在撞擊之前就有看到死者，
    所以有剎車痕，由剎車痕來計算，因剎車痕左車輪是２０．８公尺長，所以換算
    起來被告當時車速約在六十至六十五公里之間，由剎車痕開始的痕跡到撞擊點的
    距離約６公尺，所以在被告發現被害人，然後開始剎車到撞擊的距離時間是一瞬
    間，被害人被撞前的所在位置應該是在路中央缺口處，依現場研判應該是已過了
    中線一點點。依被告車損情形研判，被告車頭正中間凹損的地方就是撞擊被害人
    處，撞擊後被害人再彈到被告車子的右側玻璃上，致擋風玻璃破損，當時這條路
    的車流輛不大」等語明確，復有道路交通事故調查報告表暨事故現場圖、行車煞
    車距離、行車速度及道路摩擦係數對照表各一份及事故現場、車損照片共十四幀
    在卷可資佐憑，被告之自白堪認與事實相符。而按汽車行車速度，在市區道路時
    速不得超過五十公里，且於行駛至無號誌之交岔路口時，應減速慢行，及駕駛人
    應注意車前狀況，並隨時採取必要之安全措施，以避免危險之發生，道路交通安
    全規則第九十三條第一項第一、三款、第九十四條第三項分別定有明文。被告既
    考領有普通小型車駕駛執照，且現為職業司機，對上開規定，自均應知之甚詳。
    況依卷附之道路交通事故調查報告表、肇事現場照片及被告之供述，可知車禍發
    生當時雖天色昏暗，惟天候晴朗、路面乾燥無缺陷、視距良好，且依其智識、能
    力並無不能注意之情事，詎被告竟疏未注意及此，仍貿然以六、七十公里之高速
    前駛以致肇事，其駕駛行為顯有過失至明。又行人在未設有行人穿越道，亦非禁
    止穿越之路段穿越馬路時，應注意左右無來車，始可小心迅速穿越，道路交通安
    全規則第一百三十四條第五款定有明文，是參酌本件案發後警方繪製之現場圖顯
    示，被告之煞車痕及被害人所掉落之第一隻拖拖鞋之相關位置，再與被告之供述
    及前開證人李毓中之證言互核觀之，堪認被害人蔡王玉亦有穿越馬路未注意左右
    確無來車之過失至為灼然，雖被害人之子乙○○於本院審理時認被害人尚未穿越
    馬路時即被逆向行駛之被告所撞及，被害人並無過失等語在卷，惟與前開警方繪
    製之現場圖所示及證人李毓中之證述不符，且被害人之子乙○○亦非全程目睹本
    件事故之經過，復無其他證據足以支持其論點，是其陳述應屬個人之主觀臆測之
    詞甚明，自難為採為認定事實之依據，堪認被害人就本件車禍事故之發生亦有過
    失而同為肇事之原因，此亦為台灣省高屏澎區車輛行車事故鑑定委員會所同認，
    有該會九十一年五月二十四日高屏澎鑑字第九一０八二０號函附鑑定意見書一紙
    在卷可稽。又被害人蔡王玉確係因本件道路交通事故致受有頭部外傷後當場死亡
    乙情，亦經臺灣高雄地方法院檢察署檢察官督同法醫師相驗明確，並製有相驗屍
    體證明書、驗斷書及勘驗筆錄各一紙附卷可稽，是被告未盡其前開注意義務而肇
    事致被害人死亡，兩者間顯有相當因果關係甚明，雖被害人就本件事故之發生亦
    與有過失，已如前述，惟仍難解免被告過失之刑責要屬當然。綜上所述，本件事
    證明確，被告前揭業務過失致死之犯行，洵堪認定。
二、本件被告甲○○係福荃食品有限公司僱用之司機，業據被告陳明在卷，為從事駕
    駛為其業務之人，其駕車肇事致人於死，核其所為，係犯刑法第二百七十六條第
    二項之業務過失致人於死罪。又按汽車駕駛執照為駕駛汽車之許可憑證，駕駛執
    照被吊扣，在吊扣期間即無許可駕駛汽車之憑證，乃不得駕駛汽車，被告於駕駛
    執照吊扣期間駕車，自屬無駕駛執照駕車，則被告無駕駛執照駕車因而致人死亡
    ，依道路交通管理處罰條例第八十六條第一項之規定加重其刑，另被告係依規定
    行駛在快車道上，因被害人不依規定擅自進入快車道，而生死亡之結果，是符合
    同條第二項減輕之事由，應依法減輕其刑。再被告係在有權偵查犯罪之警察機關
    僅知悉犯罪事實，但不知犯罪人為何人前，即主動向前往處理之警員李良華坦承
    肇事乙情，業經證人李良華於本院審理時證述明確，其對於未發覺之過失致人於
    死罪自首而接受裁判，應依刑法第六十二條前段規定減輕其刑。被告所犯本件之
    罪，同時有刑之加重及減輕事由，自應依刑法第七十一條第一項規定，先加後減
    之。爰審酌被告係以駕駛為業，所應負之注意程度理應較一般人為高，竟無照駕
    駛且超速，又疏未注意車前狀況，其過失情節非輕，且迄今仍未與被害人家屬達
    成和解，及被害人就本件車禍事故亦與有過失等一切情狀，量處如主文所示之刑
    ，以示懲儆。
據上論斷，應依刑事訴訟法第二百九十九條第一項前段，道路交通管理處罰條例第八
十六條第一項、第二項，刑法第二百七十六條第二項、第六十二條前段，罰金罰鍰提
高標準條例第一條前段，判決如主文。
中      華      民      國    九十一    年      七      月    二十四    日
                                  臺灣高雄地方法院交通法庭
                                法    官  柯彩燕
右正本證明與原本無異。
如不服本判決，應於判決送達後十日內，向本院提出上訴狀。
                                書記官    楊真芬
中    華    民    國      九十一      年      七      月    二十六      日
